【裁判字號】    98,聲再,14
【裁判日期】    980806
【裁判案由】    聲請再審
【裁判全文】
臺灣彰化地方法院刑事裁定              98年度聲再字第14號
聲  請  人
即  被  告  甲○○
                    （另案於臺灣臺中戒治所執行中）
上列聲請人因竊盜案件，對於本院九十七年度易字第二一一二號
確定判決，聲請再審，本院裁定如下：
    主  文
再審之聲請駁回。
    理  由
一、本件聲請再審意旨略以：按有罪之判決確定後，因發現確實
    之新證據，足認受有罪判決之人應受無罪、免訴、免刑或輕
    於原判決所認罪名之判決者，為受判決人之利益，得聲請再
    審；又不得上訴於第三審法院之案件，除前條規定外，其經
    第二審確定之有罪判決，如就足生影響於判決之重要證據漏
    未審酌者，亦得為受判決人之利益，聲請再審，刑事訴訟法
    第四百二十條第一項第六款、第四百二十一條分別定有明文
    。再按量刑輕重，係屬事實審法院得依職權自由裁量之事項
    ，苟已斟酌刑法第五十七條各款所列情狀而未逾越法定刑度
    ，不得遽指為違法；刑罰之量定，固屬法院自由裁量之職權
    行使，惟法院對有罪之被告科刑，應符合罪刑相當之原則，
    使罰當其罪，此所以刑法第五十七條明定科刑時應注意該條
    所列十款事項以為科刑輕重之標準（最高法院七十二年度台
    上字第六六九六號判例意旨、九十四年度台上字第二二七五
    號判決意旨參照）。是事實審法院於科刑時，仍應調查及斟
    酌刑法第五十七條各款所列情狀後，對被告所科之刑始得謂
    罰當其罪，而符合罪刑相當原則。經查：原確定判決雖敘明
    ：「爰審酌被告正值壯年，不思以己力賺取所需，反因一時
    貪念，任意竊取他人財物，影響他人財產權，惟念其犯後已
    坦承犯行，態度尚稱良好，又部分竊得之財物業已歸還被害
    人，對被害人實質損害尚非極鉅等一切情狀，量處如主文所
    示之刑。」，然聲請人即被告於原一審開庭時，即已坦承犯
    行，深表悔意，又被告所竊得之物已全部返還被害人，並非
    原一審判決所認僅「部分」歸還，另原一審決所敘：「對被
    害人實質損害尚非極鉅」，似仍被告對被害人所受之損害尚
    未和解，故被告於接獲一審判決有罪後，因人在臺中戒治所
    執行中，無法出面，遂委請母親代理出面與被害人林世楨於
    民國九十八年三月二十五日達成和解協議，並代為表達深切
    悔過及和解賠償之意，終獲被害人林世楨寬宏大量，同意就
    本案被告所為「念其犯後深知悔改，以及尚得照顧同住之年
    邁祖母，願予原諒不予追究，並同意法院給予緩刑，以利自
    新。」，有「和解協議書」可稽。惟本案經被告上訴二審，
    二審未經開庭通知被告到庭應訊，即認被告上訴無理由而判
    決駁回，以致原確定判決未審酌前開被告業與被害人林世楨
    簽訂之「和解協議書」，而此「和解協議書」乃量刑時之重
    要依據，自足生影響於原判決就被告量刑之結果，為此依刑
    事訴訟法第四百二十條第一項第六款、第四百二十一條之規
    定聲請再審等語。
二、按刑事訴訟法第四百二十條第一項第六款所謂發見確實之新
    證據，係指該證據於事實審法院判決前已經存在，為法院、
    當事人所不知，不及調查斟酌，至其後始行發見，且就證據
    本身形式上觀察，固不以絕對不須經過調查程序為條件，但
    必須顯然可認為足以動搖原有罪確定判決，而為受判決人無
    罪、免訴、免刑或輕於原判決所認罪名之判決者為限。故受
    理聲請再審之最後事實審法院，應就聲請再審理由之所謂「
    新證據」，是否具備事實審判決前已經存在，為法院、當事
    人所不知，事後方行發見之「嶄新性」，及顯然可認足以動
    搖原有罪確定判決，應為無罪、免訴、免刑或輕於原判決罪
    名之「顯然性」二要件，加以審查，為判斷應否准予開始再
    審之準據（最高法院九十三年度台抗字第九八號判決意旨參
    照）。經查：
（一）聲請人對本院原第一審判決提起上訴之理由係：「判的太
      重，因是臨時起意，被告在案發當時並無犯意，扳手是賴
      正哲車上所有，被告並不知情，也無攜帶或使用之。」；
      而臺灣高等法院臺中分院對聲請人之上訴係於九十八年五
      月二十七日，始認聲請人上訴不合法，從程序上駁回聲請
      人之上訴，在臺灣高等法院臺中分院將該案件駁回之前，
      聲請人從未提出上開「和解協議書」，業據本院調閱臺灣
      高等法院臺中分院九十八年度上易字第八七三號刑事卷宗
      查明無誤。是臺灣高等法院臺中分院既以程序上不合法駁
      回聲請人之上訴，則臺灣高等法院臺中分院上開判決係屬
      法律審，而非事實審，先予敘明。
（二）本件聲請人以本院原第一審判決未及審酌其已與被害人達
      成和解，被害人已原諒被告不予追究，並同意法院給予緩
      刑而聲請再審等語。然聲請人與被害人林世楨係於九十八
      年三月二十五日達成和解，而本院原第一審係於九十八年
      二月二日判決，有聲請人提出之「和解協議書」及本院九
      十七年度易字第二一一二號判決書各一份在卷可按，是聲
      請人係於本院原第一審判決後始與被害人達成民事和解，
      本院原第一審判決自無法加以審酌，聲請人所提出之上開
      「和解協議書」，在本院原第一審判決前，並不存在，並
      非「審判當時已經存在，為法院及當事人所不知，事後始
      經發現」之確實新證據甚明，依前揭最高法院裁定意旨觀
      之，非屬刑事訴訟法第四百二十條第一項第六款所稱之發
      現確實之「新證據」。
三、聲請人再以本院原第一審判決認聲請人僅係將部分竊得之財
    物歸還被害人，然聲請人實係已將竊得之財物全數歸還被害
    人，且本院原第一審判決如審酌上開「和解協議書」，依刑
    法第五十七條之規定應為較輕或緩刑之判決云云。惟按刑事
    訴訟法第四百二十條第一項第六款所謂應受輕於原判決所認
    罪名之判決，係指應受較輕罪名之判決而言，至宣告刑之輕
    重，乃量刑問題，不在本款所謂罪名之內（最高法院著有五
    十六年度台抗字第一０二號判例）。是關於量刑標準為何之
    問題，並非刑事訴訟法第四百二十條第一項第六款得以聲請
    再審之事由。經查：
（一）聲請人行竊之物為抽水馬達一具，為聲請人所不爭執，且
      本院原第一審判決書之事實欄最後第二行亦記載「並扣得
      抽水馬達一具（已返還被害人）」，有本院九十七年度易
      字第二一一二號刑事判決書一份在卷可按。雖上開刑事判
      決書理由三後段記載：「爰審酌被告正值壯年，不思以己
      力賺取所需，反因一時貪念，任意竊取他人財物，影響他
      人財產權，惟念其犯後已坦承犯行，態度尚稱良好，又部
      分竊得之財物業已歸還被害人，對被害人實質損害尚非極
      鉅等一切情狀，量處如主文所示之刑。」等情，然被告所
      竊之物為抽水馬達一具，並無法部分返還，且原審判決書
      事實欄業已記載抽水馬達一具已返還被害人，足認原審判
      決記載「又部分竊得之財物業已歸還被害人」等語中之「
      部分」係屬贅載，而非認定被告僅係歸還部分行竊所得之
      物。況此部分之認定係屬量刑之問題，而非應受輕於原審
      判決所認定之罪名，依前揭最高法院判例意旨觀之，亦不
      符刑事訴訟法第四百二十條第一項第六款之規定。
（二）聲請人以本院原第一審判決未為審酌上開「和解協議書」
      云云。然聲請人與被害人係於九十八年三月二十五日始簽
      立上開「和解協議書」，係在本院原第一審判決後所簽立
      ，已如前述，本院原第一審判決時自無從審酌，且縱認有
      上開「和解協議書」之存在，亦屬本院原第一審判決量刑
      參考之問題，而非屬足認受有罪判決之人應受無罪、免訴
      、免刑或輕於原判決所認罪名之判決之證據，故亦不符刑
      事訴訟法第四百二十條第一項第六款之規定。
四、再按依第四百二十一條規定，因重要證據漏未審酌而聲請再
    審者，應於送達判決後二十日內為之，刑事訴訟法第四百二
    十四條定有明文。聲請人以原第一審判決有重要證據漏未審
    酌，依刑事訴訟法第四百二十一條之規定聲請再審。然查：
    本院原第一審判決係於九十八年二月二日判決，聲請人不服
    ，經其提起上訴後，臺灣高等法院臺中分院於九十八年五月
    二十七日，以聲請人上訴程序不合法判決駁回上訴，並於九
    十八年六月六日將判決書送達聲請人，業據本院調閱臺灣高
    等法院臺中分院九十八年度上易字第八七三號刑事卷宗全卷
    查核無誤，是聲請人依刑事訴訟法第四百二十一條聲請再審
    ，至遲應於九十八年六月二十六日前提起，然竟遲至九十八
    年七月三十日始提起本件再審之聲請，有本院蓋於聲請人提
    出之刑事再審聲請狀上之收狀章可稽，是依前揭刑事訴訟法
    第四百二十四條之規定，聲請人就本件再審之聲請業已逾期
    ，不得准許。
五、綜上所述，聲請人提出之上開「和解協議書」，並非原事實
    審「審判當時已經存在，為法院及當事人所不知，事後始經
    發現」之確實新證據甚明，不足以使原確定判決發生動搖，
    且本件再審之聲請亦已逾期，是本件再審聲請人之聲請為無
    理由，應予駁回。
據上論斷，應依刑事訴訟法第四百三十四條第一項，裁定如主文
。
中    華    民    國    98    年    8    月    6      日
                  刑事第二庭    審判長  石馨文
                                法  官  尚安雅
                                法  官  陳秋錦
以上正本證明與原本無異。
如不服本裁定，應於裁定送達後5日內，向本院提出抗告狀 (須
附繕本)。
中    華    民    國    98    年     8    月     6    日
                                書記官  張清秀


司法院資訊處製作；財團法人民間司法改革基金會備份。
